【裁判字號】    97,聲判,96
【裁判日期】    971017
【裁判案由】    聲請交付審判
【裁判全文】
臺灣臺北地方法院刑事裁定              97年度聲判字第96號
聲  請  人
即 告訴 人  甲  ○
代  理  人  王永春律師
被      告  乙○○
            丙○○
                    樓
上列聲請人因告訴被告等詐欺案件，不服臺灣高等法院檢察署檢
察長於民國九十七年五月二十八日九十七年度上聲議字第二六八
二號駁回再議之處分（原不起訴處分案號：臺灣臺北地方法院檢
察署檢察官九十六年度偵字第一六六九六號），聲請交付審判，
本院裁定如下：
    主  文
聲請駁回。
    理  由
一、按告訴人不服上級法院檢察署檢察長或檢察總長認再議為無
    理由而駁回之處分者，得於接受處分書後十日內委任律師提
    出理由狀，向該管第一審法院聲請交付審判；法院認為交付
    審判之聲請不合法或無理由者，應駁回之，刑事訴訟法第二
    百五十八條之一、第二百五十八條之三第二項前段分別定有
    明文。又刑事訴訟法第二百五十八條之一規定，告訴人得向
    法院聲請交付審判，此乃對於「檢察官不起訴或緩起訴裁量
    權」制衡之一種外部監督機制，法院此時僅就檢察官所為不
    起訴或緩起訴之處分是否正確加以審查，以防止檢察機關濫
    權。依此立法精神，同法第二百五十八條之三第三項規定：
    「法院就交付審判之聲請為裁定前，得為必要之調查」，其
    所謂「得為必要之調查」，係指調查證據之範圍應以偵查中
    曾顯現者為限，不可就新提出之證據再為調查，亦不可蒐集
    偵查卷以外之證據，否則將與刑事訴訟法第二百六十條之再
    行起訴規定混淆不清。又法院於審查交付審判之聲請有無理
    由時，除認為告訴人所指摘不利被告之事證未經檢察機關詳
    為調查或斟酌，或不起訴處分書所載理由違背經驗法則、論
    理法則或其他證據法則者外，不宜率予交付審判，亦有法院
    辦理刑事訴訟案件應行注意事項第一百十八項可資參照。且
    法院裁定交付審判，即如同檢察官提起公訴使案件進入審判
    程序，是法院裁定交付審判之前提，必須偵查卷內所存證據
    已符合刑事訴訟法第二百五十一條第一項規定「足認被告有
    犯罪嫌疑」檢察官應提起公訴之情形，亦即該案件已經跨越
    起訴門檻，否則，縱或法院對於檢察官所認定之基礎事實有
    不同判斷，但如該案件仍須另行蒐證偵查始能判斷應否交付
    審判者，因交付審判審查制度並無如同再議救濟制度得為發
    回原檢察官續行偵查之設計，法院仍應依同法第二百五十八
    條之三第二項前段規定，以聲請無理由裁定駁回，合先敘明
    。
二、聲請人原告訴意旨略以：被告乙○○係皇嚴服務事業股份有
    限公司（下稱皇嚴公司）之負責人，而被告丙○○前係皇嚴
    公司之處長，共同基於意圖為自己不法所有之犯意聯絡，於
    民國九十五年五月十六日，由被告丙○○出面向告訴人甲○
    謊稱可將其於八十八年、八十九年間向慈恩園寶塔誠業股份
    有限公司（下稱慈恩園公司）購買之慈恩園寶塔雙人位三十
    位、個人位七十位，共計一百位之塔位（下稱系爭慈恩園塔
    位）辦理換位作業，以便告訴人日後出售時，可因有較多方
    位供人選擇而獲取高額利潤云云，致告訴人陷於錯誤，而依
    被告丙○○指示於同年月十七日持上開塔位之永久使用權狀
    契約書共七紙及其身分證，至慈恩園辦理相關換位手續。詎
    告訴人完成上揭換位手續後，屢向被告丙○○洽詢，其亦僅
    以敷衍之言詞搪塞且避不見面。嗣告訴人於九十六年四月間
    至慈恩園查察上開變更塔位事宜時，發現上開塔位均已遭被
    告丙○○移轉至被告乙○○名下，告訴人復與丙○○聯繫，
    亦無其音訊後始知受騙，因認被告涉有詐欺取財罪嫌云云。
三、本件聲請意旨略以：伊係遭被告二人以欲替其更換為其他慈
    恩園塔位，並代辦出賣慈恩園塔位，以賺取佣金云云詐騙，
    致誤信被告二人所言，因而將所購買系爭慈恩園塔位之資料
    交予被告，且塔位之換位作業僅須取得相關個人資料，無論
    何人均可辦理，不因被告是否係任職於慈恩園公司而有差別
    ，若伊於案發當時已知悉遭詐欺，當無交付前揭文件予被告
    並配合辦理之事，臺灣高等法院檢察署之處分意旨，卻以伊
    交付個人資料予被告，以證被告無詐騙行為，實有倒因為果
    之誤，甚為灼然。又伊系爭慈恩園塔位為一百位，且座落臺
    北市文山區，價值約新臺幣（下同）一千萬元；反觀被告提
    出之皇嚴公司塔位僅四十三位，且座落於白沙灣，二者無論
    數量、地理位置均相差甚遠，依經驗法則，伊之系爭慈恩園
    塔位價值顯高於被告所提供之皇嚴公司塔位，若非伊遭被告
    詐欺，豈有以價格較高之產品交換價格較低產品之可能，且
    被告自始至終均未提出皇嚴公司塔位之價格，原處分機關亦
    未為任何調查即遽予不起訴處分，實難令人甘服，為此聲請
    交付審判云云。
四、聲請人以被告乙○○、丙○○二人涉犯詐欺罪嫌，向臺灣臺
    北地方法院檢察署提出告訴，經該署檢察官偵查後，於九十
    七年三月二十八日以九十六年度偵字第一六六九六號為不起
    訴處分，聲請人不服，聲請再議，經臺灣高等法院檢察署檢
    察長認告訴人告訴被告二人涉嫌詐欺罪部分再議無理由，於
    九十七年五月二十八日以九十七年度上聲議字第二六八二號
    駁回聲請人再議之聲請，聲請人於九十七年六月六日收受前
    揭駁回再議之處分書後，於同年月十六日委任律師以書狀向
    本院聲請交付審判，則其聲請即為合法，先予敘明。
五、訊據被告丙○○、乙○○固均坦承曾將聲請人所有之系爭慈
    恩園塔位一百個移轉登記在被告乙○○名下，惟均堅詞否認
    有何詐欺取財之犯行，被告丙○○辯稱：被告乙○○係皇嚴
    公司之負責人，聲請人當時係以其系爭慈恩園塔位換購皇嚴
    公司菩提圓滿專案塔位及免頭期款生前契約，因此將系爭慈
    恩園塔位登記於皇嚴公司名下，是單純的以物易物，伊當時
    也有將菩提圓滿專案塔位及收據給聲請人等語。被告乙○○
    則辯稱：伊不認識聲請人，因伊是皇嚴公司負責人，皇嚴公
    司係以真龍殿骨灰室永久使用權狀交換聲請人之系爭慈恩園
    塔位一百個，且經告訴人同意簽名等語。經查：
  (一)系爭慈恩園塔位原係聲請人所有，後則於九十五年五月間登
    記為被告乙○○所有一節，為被告乙○○及丙○○所不爭執
    ，並據聲請人提出受讓塔位永久使用權狀契約書七紙及選位
    申請書九紙在卷可資佐證，應堪信為真正。
  (二)聲請人雖指稱：其係遭被告二人以欲替其更換其他慈恩園塔
    位位置，並代辦出賣慈恩園塔位，以賺取佣金云云，以致誤
    信被告二人所言，將系爭慈恩園塔位資料交予被告丙○○，
    並遭被告丙○○變更登記與被告乙○○云云。然聲請人前揭
    指述均為被告二人所否認，而被告二人所辯：本件係聲請人
    以系爭慈恩園塔位一百位與皇嚴公司真龍殿骨灰室永久使用
    權狀四十三位塔位及免頭款生前契約交換等情，業據被告乙
    ○○提出上均有聲請人簽名之皇嚴公司九十五年五月十七日
    全安心服務事業換購申請單一紙、權狀及契約書回執聯、代
    刻印章（印章授權使用）同意書各一紙為證。聲請人雖不否
    認曾於前揭申請單、回執聯及同意書上簽名，惟所辯其不知
    道所簽名文件之內容為何云云，除與一般人之經驗法則不符
    外，又其於偵查中自承：「被告是有拿菩提優惠四十三套給
    我沒有錯，我後來不要換這種優惠。」、「（那菩提優惠的
    43套現於何處？）在我家。丙○○有說要還我慈恩園的塔位
    。」等語，亦顯見聲請人確曾同意以系爭慈恩園塔位一百位
    交換皇嚴公司塔位四十三位之事實，僅因事後反悔而導致本
    件糾紛，而聲請人當初既係以慈恩園塔位一百位與皇嚴公司
    塔位四十三位交換，並已取得前揭皇嚴公司塔位之權狀，則
    被告乙○○以皇嚴公司負責人身份登記為所換得之系爭慈恩
    園塔位所有權人，自為理之所當然，是其指稱被告二人以替
    其更換其他慈恩園塔位為幌，在未獲其同意下，將系爭慈恩
    園塔位一百位變更登記予被告乙○○所有云云，顯不足採。
  (三)至聲請人雖指述稱：其所有之系爭慈恩園塔位一百位之數量
    、位置均較所換得之皇嚴公司塔位為佳，倘非遭被告二人詐
    騙，實無將其前揭塔位交換皇嚴公司僅四十三位之塔位云云
    。然靈骨塔塔位之價格，雖與陽宅一般，會因座落位置、面
    積大小、周圍相關設備、服務品質等因素而有差異，但其既
    係用以供奉死者骨灰之用，考量之觀點即多以風景是否秀麗
    ，風水是否得庇蔭後代，是否有完備之祭祀服務為考量重點
    ，而與陽宅係考量生活機能、交通便利，坪數大小仍多有不
    同，況聲請人當初以慈恩園塔位一百位所換得之物除皇嚴公
    司塔位四十三位外，尚有免頭款生前契約一份，非如聲請人
    所述其原有位於臺北市文山區之系爭慈恩園塔位一百位之價
    值，即顯較自被告處所換得之前揭皇嚴公司塔位及生前契約
    為高。且因政府墳地禁葬之政策，近年來市場上多有靈骨塔
    位之興建，然靈骨塔位之交易情形，因市場供應、需求之制
    衡而有起伏，此乃產業投資之風險，聲請人既已自被告丙○
    ○處得知交換塔位之條件後，同意以系爭慈恩園塔位一百位
    交換皇嚴公司塔位四十三位及生前契約一份，自應已就前揭
    塔位交換之事詳加斟酌，即應擔負其後所換得塔位因市場供
    需所造成之投資利益或損害，縱其事後就前揭交換契約有所
    不滿，亦應尋求民事訴訟之方式解決此事，而與刑法上詐欺
    罪之構成要件無涉，亦無再行調查所換得皇嚴公司塔位價格
    之必要。
六、綜上所述，本件聲請人所執之各項論據，業經原檢察官偵查
    詳盡，原不起訴處分書認被告等人並無刑法詐欺罪之犯行，
    臺灣高等法院檢察署處分書亦認原檢察官所調查之事證明確
    ，援用原不起訴處分書之理由採相同見解，而為一致之認定
    ，經本院核閱卷內證據資料，就認定被告二人並未違反詐欺
    罪乙節，於法尚無違誤，本件聲請交付審判意旨仍執前詞，
    對於原處分加以指摘請求交付審判，非有理由，應予駁回。
據上論斷，應依刑事訴訟法第二百五十八條之三第二項前段，裁
定如主文。
中    華    民    國    97    年    10    月    17    日
            臺灣臺北地方法院刑事第十七庭
                        審判長法  官  劉煌基
                              法  官  賴淑美
                              法  官  劉秀君
上正本證明與原本無異。
本裁定不得抗告。
                              書記官  吳俊龍
中    華    民    國    97    年    10    月    17    日


司法院資訊處製作；財團法人民間司法改革基金會備份。
